【裁判字號】    97,財管,11
【裁判日期】    970131
【裁判案由】    指定遺產管理人
【裁判全文】
臺灣高雄地方法院民事裁定              97年度財管字第11號
聲  請  人  乙○○
上聲請人聲請選任被繼承人甲○○之遺產管理人事件，本院裁定
如下：
    主  文
選任楊譜諺律師為被繼承人甲○○（男，民國○○年○○月○○日生，
身分證統一編號：Ｚ000000000號）之遺產管理人。
程序費用由被繼承人甲○○之遺產負擔。
    理  由
一、本件聲請意旨略以：聲請人乙○○係被繼承人甲○○（男，
    民國○○年○○月○○日生，身分證統一編號：Ｚ000000000號，生
    前最後住所：高雄市○○區○○街75號）之姐，因聲請人與
    甲○○同係被繼承人詹才記（民國96年3 月16日死亡）之繼
    承人，且詹才記之繼承人前已就詹才記之遺產簽訂有遺產分
    割協議書，達成協議由聲請人繼承取得詹才記遺產中坐落高
    雄市三民區○○○○段220 地號土地、屏東縣新園鄉○○○
    段797 之12地號土地共二筆及高雄市○○區○○街75號之建
    物一筆，因甲○○於父親詹才記死亡前即滯留大陸未歸，故
    遺產分割協議書無法提示印鑑證明書。惟被繼承人竟於96年
    5 月26日病逝大陸，遺留大陸籍配偶黃玉娘一人，無子嗣，
    且黃玉娘行方不明，無法辦理繼承。茲因聲請人即詹才記之
    合法繼承人為辦理詹才記之遺產分割繼承登記，竟因詹才記
    之第一順位繼承人甲○○死亡，無法代其執行執行遺產分割
    協議，而因詹家兄妹等為在台第二代，親屬多仍居住大陸地
    區，故無法召集在台親屬召開親屬會議選定遺產管理人，致
    聲請人對上開遺產無法辦理繼承登記，有選任遺產管理人必
    要，爰依法聲請選任被繼承人甲○○之遺產管理人等語。
二、按先順序繼承人均拋棄其繼承權時，由次順序之繼承人繼承
    。其次順序繼承人有無不明或第四順序之繼承人均拋棄其繼
    承權者，準用關於無人承認繼承之規定；繼承開始時，繼承
    人之有無不明者，由親屬會議於1 個月內選定遺產管理人，
    並將繼承開始即選定遺產管理人之事由，向法院報明；無親
    屬會議或親屬會議未於前條所定期限內選定遺產管理人者，
    利害關係人或檢察官，得聲請法院選任遺產管理人，並由法
    院依前項規定為公示催告，民法第1176條第6 項、第1177條
    、第1178條第2 項分別定有明文。
三、查聲請人主張之前揭事實，業據其提出被繼承人之死亡除名
    戶籍資料、被繼承人親屬明細表暨戶籍資料、繼承系統表2
    份、遺產分割協議書、結婚登記申請書等資料為證。又被繼
    承人甲○○確已於96年5 月26日死亡之事實，業據本院依職
    權調閱本院96年度繼字第1607號拋棄繼承事件卷宗核閱無訛
    ，堪信屬實。是以甲○○之遺產繼承人黃玉娘行方不明，親
    屬會議復無指定遺產管理人，揆諸首揭法條規定與前開說明
    ，聲請人與甲○○乃詹才記之同順位繼承人，自有利害關係
    ，其向本院聲請選定遺產管理人，自屬有據。
四、本院審酌甲○○之繼承人除已拋棄繼承者，其大陸籍配偶亦
    已行方不明，復無法召集在台親屬召開親屬會議選定遺產管
    理人，本院另審酌具律師身分之人，受有法律之專業訓練，
    嫻熟公示催告、強制執行等相關法律程序，且對於遺產管理
    人依法應盡之管理職責，當較一般未受法學訓練之民眾更為
    明瞭，是如將甲○○之遺產交由律師管理，應有利於處理後
    續之遺產問題，亦利於債權人債權之實現，且律師之行止均
    受有律師法之規範，其執行遺產管理人之職務更能公正適法
    ，應適於擔任遺產管理人職務。而經本院參考「高雄律師公
    會願意擔任法院遺產管理人名單」，並徵詢楊譜諺律師之意
    願，其表示願意擔任本件遺產管理人，此有本院97年1 月22
    日電話紀錄1 份在卷可佐。從而，本院為利於管理及處理後
    續甲○○之遺產及債務問題，爰依法選任楊譜諺律師為甲○
    ○之遺產管理人。
五、依非訟事件法第157 條，裁定如主文。
中    華    民    國    97    年    1     月    31    日
                  家事法庭法  官  戰諭威
正本係照原本作成。
如對本裁定抗告須於裁定送達後10日內向本院提出抗告狀。
中    華    民    國    97    年    1     月    31    日
                          書記官  蔡淑貞


司法院資訊處製作；財團法人民間司法改革基金會備份。
